行　政　法　院　判　決　　　　　　　　　　　　　　八十七年度判字第五五七號
　　原　　　告　新光合成纖維股份有限公司
　　代　表　人　甲○○
　　被　　　告　財政部臺北市國稅局
右當事人間因營利事業所得稅事件，原告不服行政院中華民國八十六年八月三十日台
八十六訴字第三三七四四號再訴願決定，提起行政訴訟，本院判決如左︰
　　主  文
原告之訴駁回。
　　事  實
緣原告八十年度營利事業所得稅結算申報，列報研究發展支出新台幣（以下同）六一
、七八三、二四五元，抵減所得稅額九、二六七、四八七元。被告初查以其(一)研究發
展單位專業研究人員之薪資項下列報聘用國外技師薪資九、七五一、二四四元。(二)生
產單位改進生產技術或提供勞務技術費用項下列報聘用國外技術人員線上指導支出二
一、六七一、七九四元。(三)供研究發展單位研究用消耗性器材項下列報沙鹿高工棉條
運送費二、五○○元。(四)專供研究發展單位用建築物之折舊費用或租金項下列報機器
折舊一○、九八八、八九八元。(五)委託國內大專院校或研究機構研究費用項下列報沙
鹿高工合作紡紗實驗費五○○、○○○元，合計四二、九一四、四三六元，與行為時
股份有限公司研究與發展人才培訓及建立國際品牌形象支出適用投資抵減辦法（以下
稱抵減辦法）規定不合，乃核定研究發展支出為一八、八六八、八○九元，可抵減稅
額為二、八三○、三二一元。原告不服，申經復查結果，未准變更，提起訴願及再訴
願，遞遭決定駁回，遂提起本件行政訴訟。茲摘兩造訴辯意旨如次：
原告起訴意旨略謂︰一、投資於研究發展之費用，依法自應享有投資抵減優惠之勵
：政府為積極推動企業從事研究發展，以利技術水準之提高及產業之升級，爰訂定促
進產業升級條例第六條，規定企業投資於研究與發展用途之支出，其金額百分之五至
百分之二十限度內，抵減當年度應納營利事業所得稅額；當年度不足抵減時，得於以
後四年度抵減之。又依據同條例第六條第三項訂定抵減辦法作為企業界投資研究發展
適用投資抵減之遵循。抵減辦法第二條規定本辦法所稱研究與發展之支出、包括公司
為研究新產品、改進生產技術、改進提供勞務技術及改善製程所支出之左列費用：(一)
研究發展單位專業研究人員之薪資。(二)生產單位改進生產技術或提供勞務技術之費用
。(三)供研究發展單位研究用消耗性器材、原材料及樣品之費用。(四)專供研究發展單位
研究用儀器設備或工具性及專業性應用軟體之購置成本。(五)專供研究發展單位用建築
物之折舊費用或租金。(六)專為研究發展購買之專利權、專用技術及著作權之當年度攤
折費用。但按產品生產或銷售數量、金額支付一定比例之價款或定期支付一定金額之
價款不包括在內。(七)委託國內大專院校或研究機構研究或聘請大專院校教授或研究機
構研究人員之費用。(八)其他經中央目的事業主管機關及財政部專案認定屬研究與發展
之支出。原告主要營業產品包含化纖、塑膠二大類，計有聚酯粒、半延伸絲、聚酯原
絲、聚酯棉、聚酯加工絲、平織布、寶特瓶酯片、工程塑膠及聚酯薄膜等，種類繁多
，以優良的品質與完善的服務，深受國內外客戶好評。原告設有研究發展部門，專事
研究發展，全力開發市場所需求之各種新產品，以成為產品多元化之一流聚酯廠商。
民國八十年度亦按照既定之政策投入研究發展之支出，其中研究發展單位專業研究人
員之薪資中聘用國外技師薪資新台幣九、七五一、二四四元、生產單位改進生產技術
或提供勞務技術之費用項下列報之聘用國外技術人員線上指導費二一、六七一、七九
四元、研究發展用消耗性費用二、五○○元、專供研究發展用建築物之折舊及租金費
用一○、九八八、八九八元及委外研究發展支付研究機構之費用五○○、○○○元，
合計四二、九一四、四三六元，被告將其悉數剔除，調整減少，嚴重損及原告應享有
之權益。緣系爭研究發展單位聘用國外技師及生產單位改進生產技術或提供勞務聘用
外國技師，係有利於提高原告之技術水準，改善制程，對於產品品質及開發均有極大
關聯，息息相關，被告未了解事實真象，逕將其調整減少，與促進產業升級條例第六
條及依同條文規定之抵減辦法有所違背。又財政部為因應經濟社會發展及稽徵實務需
要及配合促進產業升級條例等相關法律之修正，於八十六年二月二十六日以台財稅第
000000000號令發布修正營利事業所得稅查核準則，其中第八十六條研究發
展費修正為「營利事業為研究新產品、改進生產技術、改進勞務提供技術及改善製程
而支付之研究發展實驗費用，應依左列規定核實認定．．．」其修正之重點係配合「
抵減辦法」第二條規定，增列營利事業為「改進勞務提供技術及改善製程」而支付之
研究發展費用，均得核實認列為研究發展費。更可印證原告前揭系爭研究發展費用之
支付均屬促進產業升級條例勵之範疇。二、研究發展支出，對產品生產製造，效果
極佳，核實認定支出，依法自應認列：原告八十年度投入研究發展費用之支出，對生
產製程之改善、改進生產技術、產生莫大的影響，被告審核時未就原告投資研究發展
全貌，加以詳加了解逕主觀核定剔除系爭投資抵減金額，行事用法，令人質疑。按照
抵減辦法的規定，並未限定改進生產技術，須由生產單位的人員進行，被告卻以外籍
技術人員非原告生產單位人員，而不准列報研究發展費，並沒有道理。換句話說，按
照抵減辦法的規定，上述外籍技術人員，只要提供的技術對生產單位改進生產技術或
開發及製造新產品有所助益，即應予認列其薪資費用，而非僅以外籍技術人員非屬生
產單位人員，即不准列報研究發展費。又原決定機關訴願決定理由所載：「第查促進
產業升級條例有關研究發展投資抵減之立法精神，旨在鼓勵企業對生產技術之基礎研
究與發展，以突破我國產業在邁向現代化技術密集產業之瓶頸。故對現有產品或技術
之經常性改良、變更、補強等程序以迎合客戶需求，自非研究投展勵範疇。．．．
」乙節，顯係過當，已扭曲促進產業升級條例第六條之立法意旨及精神。蓋抵減辦法
第二條的規定，所謂研究發展支出包括公司為研究新產品、改進生產技術有關費用，
並未限定為「開發他人所無的產品」或「對現有產品重大改良」的支出，才屬研究發
展費用。三、綜上所陳，懇請大院依據促進產業升級條例第六條立法精神，並參酌「
抵減辦法」規定，惠予一併判決撤銷等語。
被告答辯意旨略謂：按「為促進產業升級需要，公司得在左列用途項下支出金額百分
之五至百分之二十限度內，抵減當年度應納營利事業所得稅額；當年度不足抵減時，
得在以後四年度內抵減之。一、投資於自動化生產設備或技術。二、在本條例實施日
起五年內，購置防治污染設備或技術。三、投資於研究與發展、人才培訓及建立國際
品牌形象之支出。」「前項投資抵減，其每一年度得抵減總額，以不超過該公司當年
度應納營利事業所得稅額百分之五十為限，但最後年度抵減金額，不在此限。」為行
為時促進產業升級條例第六條第一項及第二項所規定。次按「本辦法所稱研究與發展
之支出，包括公司為研究新產品、改進生產技術、改進提供勞務技術及改善製程所支
出之左列費用：一、研究發展單位專業研究人員之薪資。二、生產單位改進生產技術
或提供勞務技術之費用。三、供研究發展單位用消耗性器材，原材料及樣品之費用。
四、供研究發展單位用儀器設備之購置成本。五、專供研究發展單位用建築物之折舊
費用或租金。六、專為研究發展購買之專利權、專用技術及著作權之當年度攤折費用
。但按產品生產或銷售數量、金額支付一定比例之價款或定期支付一定金額之價款不
包括在內。七、委託國內大專院校或研究機構研究或聘請大專院校教授或研究機構研
究人員之費用。八、其他經中央目的事業主管機關及財政部專案認定屬研究發展之支
出。」為行為時抵滅辦法第二條所明定。原告不服本局之初查核定，以其為因應產業
升級之需要，除投資自動化設備外，並不斷延請國內外專業技術人員提供技術支援，
以改進生產技術，所發生之相關費用均與研發新產品及改善產品品質息息相關，符合
促進產業升級條例第六條之規定，請予追認云云，檢附研究成果報告及研究發展支出
明細等。申經復查結果，以系爭專業研究人員薪資九、七五一、二四四元，改進生產
技術費用二一、六七一、七九四元，依卷附研究成果報告及支出明細表顯示，均係聘
用國外技師來台線上指導、技術諮詢等報酬、相關機票及住宿費等。其工作性質係以
所聘外國技師既有之專業知識，作技術性之服務，核非從事研究之支出。又支付沙鹿
高工合作紡紗實驗費五○○、○○○元，棉條運費二、五○○元及機器折舊一○、九
八八、八九八元，非為委託國內大專院校研究支出及專供研究發展單位用建築物之折
舊，自非研究發展勵範疇，乃未准變更。原告以其設有研究發展部門，專業研究發
展，全力開發市場所需之各項新產品，本期投入之研發費用，對生產技術之提昇，產
製過程之改善及新產品之開發等，均有極大關聯，本局未准認列系爭投資抵減金額，
係屬不當云云。訴經財政部訴願決定除持與本局相同之論見外，並以促進產業升級條
例有關研究發展條投資抵減之立法精神，旨在鼓勵企業對生產技術之基礎研究與發展
，以突破我國產業在邁向現代化技術密集產業之瓶頸，故對現有產品或技術之經常性
改良、變更、補強等程序以迎合客戶需求，並非研究發展勵範疇，遂駁回其訴願，
經核並無不妥。茲原告復執前詞爭執，仍難認為有理由。綜上論述：原處分及所為復
查、訴願、再訴願決定並無違，請准判決駁回原告之訴等語。
　　理  由
按「為促進產業升級需要，公司得在左列用途項下支出金額百分之五至百分之二十限
度內，抵減當年度應納營利事業所得稅額；當年度不足抵減時，得在以後四年度內抵
減之。一、投資於自動化生產設備或技術。二、在本條例實施日起五年內，購置防治
污染設備或技術。三、投資於研究與發展、人才培訓及建立國際品牌形象之支出。」
「前項投資抵減，其每一年度得抵減總額，以不超過該公司當年度應納營利事業所得
稅額百分之五十為限，但最後年度抵減金額，不在此限。」為行為時促進產業升級條
例第六條第一項及第二項所規定。次按「本辦法所稱研究與發展之支出，包括公司為
研究新產品、改進生產技術、改進提供勞務技術及改善製程所支出之左列費用：一、
研究發展單位專業研究人員之薪資。二、生產單位改進生產技術或提供勞務技術之費
用。三、供研究發展單位用消耗性器材，原材料及樣品之費用。四、供研究發展單位
用儀器設備之購置成本。五、專供研究發展單位用建築物之折舊費用或租金。六、專
為研究發展購買之專利權、專用技術及著作權之當年度攤折費用。但按產品生產或銷
售數量、金額支付一定比例之價款或定期支付一定金額之價款不包括在內。七、委託
國內大專院校或研究機構研究或聘請大專院校教授或研究機構研究人員之費用。八、
其他經中央目的事業主管機關及財政部專案認定屬研究發展之支出。」為行為時抵滅
辦法第二條所明定。本件原告八十年度營利事業所得稅結算申報，列報研究發展支出
六一、七八三、二四五元，抵減所得稅額九、二六七、四八七元。被告初查以其(一)研
究發展單位專業研究人員之薪資項下列報聘用國外技師薪資九、七五一、二四四元。
(二)生產單位改進生產技術或提供勞務技術費用項下列報聘用國外技術人員線上指導支
出二一、六七一、七九四元。(三)供研究發展單位研究用消耗性器材項下列報沙鹿高工
棉條運送費二、五○○元。(四)專供研究發展單位用建築物之折舊費用或租金項下列報
機器折舊一○、九八八、八九八元。(五)委託國內大專院校或研究機構研究費用項下列
報沙鹿高工合作紡紗實驗費五○○、○○○元，合計四二、九一四、四三六元，與抵
減辦法規定不合，乃核定研究發展支出為一八、八六八、八○九元，可抵減稅額為二
、八三○、三二一元。原告不服，循序提起行政訴訟。主張：原告主要營業產品包括
化纖、塑膠二大類，設有研究發展部門、專事研究發展，全力關發市場所需求之各種
新產品，成為產品多元化之一流聚酯廠商。八十年度照既定之政策投入研究發展之支
出，包括研究發展單位專業研究人員之薪資、生產單位改進生產技術或提供勞務技術
之費用項下列報之聘用國外技術人員線上指導費，研究發展用消耗性費用，專供研究
發展用建築物之折舊及租金費用，及委外研究發展支付研究機構之費用等。被告悉予
剔除，與促進產業條例第六條第三項訂定之抵減辦法第二條之規定，及八十六年二月
二十六日修正發布之營利事業所得稅查核準則第八十六條關於研究發展費之範圍，嚴
重影響原告權益等語。查原告八十年度支付之專業研究人員薪資九、七五一、二四四
元、改進生產技術費用二一、六七一、七九四元，依卷附研究成果報告及支出明細表
顯顯示，均係聘用國外技師來台線上指導、技術諮詢等報酬、相關機票及住宿費等。
其工作性質係以所聘外國技師既有之專業知識，作技術性之服務，核非從事研究之支
出。又支付沙鹿高工合作紡紗實驗費五○○、○○○元，棉條運費二、五○○元及機
器折舊一○、九八八、八九八元，非為委託國內大專院校研究支出及專供研究發展單
位用建築物之折舊，自非研究發展勵範疇。顯然原告上開費用與抵減辦法之規定不
符。被告予以剔除，並核定其研究發展支出為一八、八六八、八○九元，可抵減稅額
為二、八三○、三二一元，及復查決定未予變更，揆諸首揭規定，洵無違誤，訴願及
再訴願決定遞予維持，亦無不合。至於原告所指營利事業所得稅查核準則第八十六條
研究發展費之規定，即係對供研究實驗之器材設備，得核實認列為當年度損費，或應
列為資本支出，逐年提列折舊，或符合促進產業升級條例規定之公司，得適用該規定
有關加速折舊之規定，乃屬營業費用之認定標準，與本案之原告得否依促進產業升級
條例及有關規定抵減優惠無關。原告執以指摘原處分及決定為不當，自屬無據。本案
事證已臻明確，殊無行言詞辯論之必要，附此明。綜上以述，原告起訴意旨難認有
理由，應予駁回。
據上論結，本件原告之訴為無理由，爰依行政訴訟法第二十六條後段，判決如主文。
中    華    民    國     八十七      年      四      月       二        日
                    行 政 法 院 第 二 庭
                                審 判 長 評  事      黃  綠  星
                                         評  事      廖  政  雄
                                         評  事      徐  樹  海
                                         評  事      彭  鳳  至
                                         評  事      黃  合  文
右  正  本  證  明  與  原  本  無  異
                                         法院書記官  蘇  金  全
中    華    民    國     八十七      年      四      月       三        日
